臺灣臺北地方法院刑事判決　　　　　　　94年度訴字第1132號
　　公　訴　人　臺灣臺北地方法院檢察署檢察官
　　被　　　告　甲○○
　　　　　　　　乙○○
上列被告因偽造文書案件，經檢察官提起公訴（94年度偵字第
4083號），本院判決如下：
    主  文
甲○○、乙○○均無罪。
    理  由
一、本件公訴意旨略以：被告甲○○、乙○○明知告訴人丙○○
    （起訴書誤載為鍾德庸）未實際出資新臺幣（下同）20萬元
    以成立羅梵裝潢工程有限公司（設臺北市○○路○段346巷7
    弄42號1樓，以下簡稱羅梵公司），亦未同意擔任羅梵公司
    之股東，竟共同基於偽造文書之犯意聯絡，為辦理羅梵公司
    之公司登記，而於民國81年5月間，偽稱由告訴人丙○○出
    資，且偽造「丙○○」之印文於羅梵公司之章程上，並於同
    年5月6日執以向臺北市政府建設局辦理公司登記，使不知情
    之公務員將上開不實事項登載於其所執掌之公文書，足生損
    害於告訴人丙○○及臺北市政府建設局對於公司管理之正確
    性。因認被告甲○○及乙○○上開行為均涉有刑法第216條
    、第210條之行使偽造文書罪及同法第214條之使公務員登載
    不實罪嫌。
二、本件被告甲○○及乙○○被訴於81年5月間涉犯刑法第216條
    、第210條之行使偽造文書罪及第214條之使公務員登載不實
    罪嫌，而其所觸犯之上開各罪名，依刑法第80條第1項第2款
    之規定，其追訴權時效均為十年，然告訴人丙○○業於90年
    10月15日至臺灣臺北地方法院檢察署申告前開犯罪事實，此
    有該次筆錄在卷可參，自不生時效進行之問題，是本件追訴
    權時效尚未完成，本院自得予以審理，核先敘明。
三、按被告未經審判證明有罪確定前，推定其為無罪；又犯罪事
    實應依證據認定之，無證據不得認定其犯罪事實；又不能證
    明被告犯罪者，應諭知無罪之判決，刑事訴訟法第154條第1
    項、第2項及第301條第1項分別定有明文。又被害人所述被
    害情形如無瑕疵可指，而就其他方面調查又與事實相符，其
    供述始足據為判決之基礎；且告訴人之告訴，係以使被告受
    刑事訴追為目的，是其陳述是否與事實相符，仍應調查其他
    證據以資審認（最高法院32年度上字第657號、52年度臺上
    字第1300號判例參照）。又事實之認定，應憑證據，如未能
    發現相當證據，或證據不足以證明，自不能以推測或擬制之
    方法，為裁判基礎（最高法院40年度臺上字第86號判例參照
    ）。另認定犯罪事實所憑之證據，雖不以直接證據為限，間
    接證據亦包括在內；然而無論直接或間接證據，其為訴訟上
    之證明，須於通常一般之人不致有所懷疑，而得確信其為真
    實之程度者，始得據為有罪之認定，倘其證明尚未達到此一
    程度，而有合理之懷疑存在時，即無從為有罪之認定，亦有
    最高法院76年度臺上字第4986號判例可資參照。況刑事訴訟
    法第161條第1項亦規定，檢察官就被告犯罪事實，應負舉證
    責任，並指出證明之方法，是檢察官對於起訴之犯罪事實，
    應負提出證據及說服之實質舉證責任，倘其所提出之證據，
    不足為被告有罪之積極證明，或其指出證明之方法，無從說
    服法院以形成被告有罪之心證，基於無罪推定之原則，自應
    為被告無罪判決之諭知，最高法院92年度臺上字第128號著
    有判例可資參照。
四、公訴意旨認被告甲○○及乙○○上開行為涉有刑法第216條
    、第210條之行使偽造文書及同法第214條之使公務員登載不
    實犯行，無非係以：前揭犯罪事實，業據告訴人丙○○指訴
    歷歷，並有羅梵公司設立登記申請書、公司章程及股東名簿
    等影本在卷可稽為其主要論據。訊據被告甲○○及乙○○固
    不否認確有將告訴人丙○○登記為羅梵公司股東之事實，然
    堅詞否認有何公訴意旨所稱之行使偽造文書及使公務員登載
    不實犯行，辯稱：係經告訴人丙○○同意擔任掛名股東，並
    由其提供國民身分證影本以辦理公司登記事宜等語。
五、經查：羅梵公司於81年5月6日申辦設立登記事宜之際，確將
    告訴人丙○○登記為股東之一等情，業經被告甲○○及乙○○供明在卷，並有羅梵公司登記案卷內所附之公司章程及告
    訴人丙○○之國民身分證等影本在卷可稽。又告訴人丙○○
    雖否認曾同意擔任羅梵公司股東乙節，然告訴人丙○○於90
    年10月15日偵查中陳稱：「（問：有無提供身分證影本、印
    章？）82、83年替羅梵公司作木工時，曾提供身分證影本乙
    份。」等語，而依卷存之羅梵公司登記案卷觀之，申辦上開
    公司設立登記之時間為81年5月間，是被告甲○○及乙○○
    自無以事後所取得之國民身分證影本辦理前開公司設立登記
    事宜之理，徵諸告訴人丙○○於偵審中均未否認上開公司登
    記案卷內之申請設立登記資料所附國民身分證影本之真正，
    足認告訴人丙○○之國民身分證影本應係於設立羅梵公司之
    前所交付無訛；而告訴人丙○○於本院94年12月15日審理中
    雖稱係為申報薪資所得而交付國民身分證影本等語，惟依其
    於同日審理中證稱：「（問：你在被告乙○○處工作時，領
    取的薪水有沒收到扣繳憑單並報稅？）我記得沒有。」等語
    觀之，足認被告甲○○及乙○○應非出於申報薪資所得之目
    的而取得該告訴人丙○○之國民身分證影本，是告訴人丙○○上開指訴之真實性，顯屬可疑。況依被告甲○○及乙○○
    於偵審中供述之內容，告訴人丙○○僅係擔任掛名股東，並
    未實際出資，是渠等自無以告訴人丙○○之名義登記為股東
    之必要，另覓他人亦無不可；另告訴人丙○○於本院94年12
    月15日審理中雖證稱：「（問：你是否知道羅梵公司的股東
    還有哪些人？）我記得還有被告甲○○他母親，其他我不知
    道，因為我在國稅局寄來的營利事業所得裡面有看到股東名
    冊才知道被告甲○○他母親是股東。」、「（問：提示90年
    他字第477號卷宗第5頁累積未分配盈餘超限強制歸戶明細表
    ，你剛才提到說知道被告甲○○的母親也是股東，是否根據
    此資料？）是。」、「（問：為何會從該表內知道何人為被
    告甲○○的母親？）因為她姓吳，我有聽被告甲○○講過，
    因為我有去過被告甲○○他們家，所以我知道被告甲○○的
    名字，我不知道被告甲○○的父親姓名。」等語，然上開累
    積未分配盈餘超限強制歸戶明細表所載之內容，僅為羅梵公
    司各股東之姓名，並無相關身分關係之記載，告訴人丙○○
    當無從得悉被告甲○○之母為股東之一等事實，顯見告訴人
    丙○○就擔任羅梵公司股東乙節，尚難推諉不知，應認被告
    甲○○及乙○○上開所辯，較屬可採。又告訴人丙○○既曾
    同意擔任羅梵公司之股東，而被告甲○○及乙○○據以向臺
    北市政府建設局辦理登記，自難謂有何明知不實事項而使公
    務員登載不實之情事。至告訴人丙○○並未實際出資乙節，
    雖經被告甲○○及乙○○供明在卷，然刑法第214條之使公
    務員登載不實事項於公文書罪，須一經他人聲明或申報，公
    務員即有登載之義務，並依其所為之聲明申報予以登載，而
    屬不實事項者始足構成，若其所為之聲明或申報公務員尚須
    為實質之審查，以判斷其真實與否，始得為一定之記載者，
    即不成立本罪，而依修正前公司法第388條及第412條之規定
    ，向主管機關申請為「有限公司」設立之登記，其於申請設
    立登記時，公司應收之股款是否確已繳足，主管機關應派員
    檢查，並得通知公司限期申復，亦即須為實質審查，以判斷
    其真實與否，而非僅依其申請即為一定之登載之形式審查，
    是本件被告甲○○及乙○○縱明知股東即告訴人丙○○並未
    實際出資，而仍以申請文件表明收足，並使公務員將此不實
    事項予以登載，亦難以刑法第214條之罪名相繩。是被告甲○○及乙○○所涉上開行使偽造文書及使公務員登載不實犯
    行，尚屬無從證明。此外，復查無其他積極證據足認被告甲○○及乙○○確有為前開行使偽造文書及使公務員登載不實
    犯行，揆諸前揭之說明，自應均為無罪之諭知。
據上論斷，應依刑事訴訟法第301條第1項前段，判決如主文。
本案經檢察官李鴻維到庭執行職務
中　　華　　民　　國　　94　　年　　12　　月　　30　　日
　　　　　　　　　臺灣臺北地方法院刑事第十五庭
                        審判長法  官  周祖民
                              法  官  吳麗英
                              法  官  黃雅君
上正本證明與原本無異。
如不服本判決，應於判決送達後10日內向本院提出上訴狀（應抄
附繕本）。告訴人或被害人如對於本判決不服者，應具備理由請
求檢察官上訴，其上訴期間之計算係以檢察官收受判決正本之日
期為準。
                              書記官  陳麗津
中　　華　　民　　國　　94　　年　　12　　月　　30　　日
